【裁判字號】    95,交聲,58
【裁判日期】    950221
【裁判案由】    違反道路交通管理處罰條例聲明異議
【裁判全文】
臺灣苗栗地方法院交通事件裁定      95年度交聲字第58號
原處分機關  交通部公路總局新竹區監理所苗栗監理站
異  議  人
即受處分人   甲○○
上列受處分人因違反道路交通管理處罰條例案件，對於交通部公
路總局新竹區監理所苗栗監理站於中華民國94年12月21日以竹監
苗裁字第裁54─AEB618423 號違反道路交通管理事件裁決書所為
之裁決處分不服（原舉發案號：臺北市政府警察局94年10月28
日北市警交大字第AEB618423 號），聲明異議，本院裁定如下：
        主  文
異議駁回。
        理  由
一、原處分意旨略以：異議人即受處分人甲○○於民國94年10月
    28 日 下午7 時10分，駕駛車號7P-8021 號自用小客車，在
    台北市○○○段處，因「駕車未繫安全帶」之違規事實，經
    警當場攔停製單舉發，乃依道路交通管理處罰條例第31條第
    1 項之規定，裁處新臺幣（下同）1 千5 百元。
二、異議意旨略以：異議人於94年10月28日晚上7 時許，開車載
    小女下課回家，已經到達家門口，準備路邊停車，因臺北市
    路邊停車位置通常非常狹小，為方便身體調整視角，於是便
    把安全帶卸下，時巡邏員警剛好經過，發現異議人在停車時
    未繫安全帶，於是予以舉發。異議人認為在臺北市停車的狀
    況已經非常不易，如果遇到視角不佳的狀況下，通常駕駛人
    會卸下安全帶，使得身體可以容易調整，進而找到一個最佳
    的視角，把車停好，這應是屬於正常駕駛操作的部分，同時
    異議人乃係在自家門前停車，這些小節更應是屬於正常駕車
    的操作，爰檢送異議人之地價稅單1 紙，以證明異議人確在
    自家門口準備停車，而聲請撤銷原處分等語。
三、按行車前應注意之事項，依左列規定：五、駕駛人及前座乘
    客均應繫妥安全帶，道路交通安全規則第89條第1 項第5 款
    定有明文。又汽車行駛於道路上，其汽車駕駛人或前座乘客
    未繫安全帶者，處駕駛人1 千5 百元罰鍰；其實施及宣導辦
    法，由交通部定之，道路交通管理處罰條例第31條第1 項定
    有明文。
四、經查，本件異議人於上開時間，駕駛上開自小客車，在台北
    市○○路○段處，因「駕車未繫安全帶」之違規事實，經警
    當場攔停製單舉發之事實，有台北市政府警察局94年10月28
    日北市警交大字第AEB618423 號舉發違反道路交通管理事件
    通知單在卷可查，復經臺北市政府警察局內湖分局94年12月
    1 日北市警內分交字第09434031500 號函查核屬實，況且異
    議人在其所提出之聲明異議狀內亦不否認駕車駕車未繫安全
    帶之事實，然異議人對其於上揭時、地駕車而行駛於道路上
    ，因未繫安全帶為警攔停舉發之事實，爭執於在住家附近為
    找停車位調整視角云云。然查，上開道路交通安全規則、道
    路交通管理處罰條例之規定目的，乃在維護汽車駕駛人及前
    座乘客之安全，減輕車輛受外力碰撞時撞擊力對於駕駛人及
    前座乘客所致傷害之程度，以維護其等生命、身體之安全。
    上開條例第31條第1 項所稱之「行駛」，只要車輛已自路邊
    起動引擎，行駛至道路上，在道路上處於有動力或可隨時發
    動引擎使有動力而可隨時移動之情況即屬之，包括剛起步或
    在路口暫停等待行車號誌之情形，並不僅以車輛於道路上長
    時間「移動」或實際在「移動」中為限，從而車輛只要未完
    全熄火靜止而於道路上行進，或處於得隨時行進狀態，駕駛
    及前座乘客即應繫妥安全帶。因此異議人於住家附近駕駛自
    小客車未繫安全帶時，異議人違反道路交通管理處罰條例第
    31條之規定已經成立，因此異議人認為在自家門口調整視角
    為方便可以不繫安全帶，應為不罰，應是誤解法律所致。綜
    上所述，異議人空言否認前開違規行為，無非均係事後卸責
    之詞，無法採信為真。
五、綜上，本件違規事證明確，原處分機關依據道路交通管理處
    罰條例第31條第1 項及違反道路交通管理事件統一裁罰基準
    表規定，裁處罰鍰1,500 元，於法並無不合，本件異議為無
    理由，應予駁回。
據上論斷，應依道路交通案件處理辦法第19條，裁定如主文。
中    華    民    國    95    年    2     月    21    日
                  交通法庭      法  官  張珈禎
以上正本證明與原本無異。
如不服本裁定，應於裁定送達後5 日內向本院提出抗告狀。
                                書記官  黃雅琦
中    華    民    國    94    年    10    月    21    日


司法院資訊處製作；財團法人民間司法改革基金會備份。
